臺灣桃園地方法院刑事判決　　　　　　99年度審訴字第2194號
公　訴　人　臺灣桃園地方法院檢察署檢察官
被　　　告　李益興
上列被告因搶奪案件，經檢察官提起公訴（99年度偵字第19194
、19401 、20729 、21662 、21823 號），被告於準備程序進行
中為有罪陳述，經本院合議庭裁定由受命法官獨任進行簡式審判
程序，判決如下：
    主  文
李益興所犯如附表所示之罪，均累犯，各處如附表主文欄所示之
刑。應執行有期徒刑肆年。
    事  實
一、李益興前於(1)民國95年間，因施用毒品案件，經本院以96年
    度訴字第641 號判決分別判處有期徒刑8 月、6 月，應執行
    有期徒刑1 年1 月確定；(2)復於96年間，因竊盜及搶奪等案
    件，經本院以96年度訴字第485 號判決分別判處有期徒刑4
    月、8 月、10月、10月、10月、10月，應執行有期徒刑4 年
    確定；(3)同年間，另因施用毒品案件，經本院以96年度審訴
    字第220 號判決分別判處有期徒刑9 月、3 月，減為4 月15
    日、1 月15日，應執行有期徒刑5 月確定；上開(1)(2)之罪嗣
    經本院以97年度聲減字第774 號裁定各減刑二分之一，並與
    (3)之罪合併定應執行有期徒刑2 年9 月確定，於98年9 月12
    日縮刑期滿執行完畢。猶不知悔改，意圖為自己不法之所有
    ，基於搶奪之犯意，騎乘懸掛FBW-627 號車牌（該車牌為被
    害人洪德瑞所有，此部分李益興所涉竊盜犯行，業經本院以
    99年度訴字第652 號判決判處有期徒刑5 月確定）之重型機
    車，於附表所示之犯罪時間、地點，趁各被害人不備，徒手
    猝然使用不法腕力自被害人身後拉扯皮包，搶奪附表所示之
    被害人之財物（除編號三已著手搶奪而不遂外，其於均搶奪
    得逞）。嗣於99年6 月23日下午3 時30分，為警循線持搜索
    票至桃園縣楊梅市上田里13鄰田寮子2 之7 號不知情之友人
    賴銀桂住處搜索，當場查獲李益興，並起獲附表編號六之被
    害人林玉雲之手機，復經李益興同意，至其位於桃園縣龍潭
    鄉○○路108 號住處搜索，起獲附表編號一、八之被害人陳
    怡君、梁雪梅之財物及附表編號七之被害人李麗玉之手機。
    後經警方詢問有無犯其他刑案時，即在如附表編號二、三之
    犯行未為任何有偵查犯罪職權之公務員知悉前，向員警自首
    並自願接受裁判。
二、案經新竹縣政府警察局竹北分局、新埔分局，桃園縣政府警
    察局平鎮分局、八德分局及龍潭分局報告臺灣桃園地方法院
    檢察署檢察官偵查後起訴。
    理  由
一、本件被告所犯係死刑、無期徒刑、最輕本刑為三年以上有期
    徒刑以外之罪，其於準備程序中就被訴事實為有罪之陳述，
    經法官告知簡式審判程序之旨，並聽取公訴人、被告之意見
    後，本院認為適宜由受命法官獨任進行簡式審判程序，合先
    敘明。
二、上開事實，業據被告李益興分別於警詢、本院行準備程序及
    審理時均坦承不諱，核與如附表證據欄所示之被害人分於警
    詢時之證述情節相符，並有如附表證據欄所示之其餘各項證
    據在卷可稽，足認被告之任意性自白與事實相符。本案事證
    明確，被告犯行堪以認定，自應依法論科。
三、核被告李益興如附表編號一、二及編號四至八所為，均係犯
    刑法第325條第1項之搶奪罪，如附表編號三所為，係犯刑法
    第325條第1項、第3項之搶奪未遂罪。被告所犯上揭搶奪及
    搶奪未遂犯行，犯意各別，行為互殊，應予分論併罰。被告
    前有如事實欄所載之犯罪前案科刑執行情形，有臺灣高等法
    院被告前案紀錄表在卷可按，其於徒刑執行完畢後5年內故
    意再犯本件有期徒刑以上之各罪，均為累犯，均應依刑法第
    47 條第1項之規定加重其刑。又被告已著手於附表編號三之
    搶奪犯罪之實行而不遂，為未遂犯，應依刑法第25條第2項
    規定，減輕其刑。另其於附表編號二及三之犯行未為任何有
    偵查犯罪職權之公務員知悉前，向警員自首並自願接受裁判
    ，此有99年7月2日警詢筆錄1份及桃園縣政府警察局平鎮分
    局100年2月14日平警分刑字第0996033439號函暨所附職務報
    告1份在卷可稽，合於自首要件，爰依刑法第62條前段規定
    減輕其刑。被告於附表編號三之犯行中，有2種刑之減輕事
    由，爰依刑法第70條之規定遞減輕之。又其於附表編號二、
    三之犯行中，有刑之加重及減輕事由，應依刑法第71條第1
    項之規定，先加後減之。爰審酌被告有施用毒品、竊盜、搶
    奪等前科，素行不佳，正值壯年，不思努力向上，恃其年輕
    力壯而恣意搶奪他人之財物，且被害人均為老弱或落單婦女
    ，對於被害人身心、財產安全造成危害，惟念其犯後坦承犯
    行，態度尚可等一切情狀，分別量處如主文所示之刑，並定
    其應執行之刑，以示懲儆。至公訴人於本院審理時併請宣告
    強制工作乙節，惟按保安處分係針對受處分人將來之危險性
    所為之處置，以達教化、治療之目的，為刑罰之補充制度。
    我國現行刑法採刑罰與保安處分雙軌制，係在維持行為責任
    之刑罰原則下，為協助行為人再社會化之功能，以及改善行
    為人潛在之危險性格，期能達成根治犯罪原因、預防犯罪之
    特別目的。是保安處分中之強制工作，旨在對嚴重職業性犯
    罪及欠缺正確工作觀念或無正常工作因而習慣犯罪者，強制
    其從事勞動，學習一技之長及正確之謀生觀念，使其日後重
    返社會，能適應社會生活。刑法第90條第1 項規定：「有犯
    罪之習慣或因遊蕩或懶惰成習而犯罪者，於刑之執行前，令
    入勞動場所，強制工作」，即係本於保安處分應受比例原則
    之規範，使保安處分之宣告，與行為人所為行為之嚴重性、
    行為人所表現之危險性及對於行為人未來行為之期待性相當
    之意旨而制定，而由法院視行為人之危險性格，決定應否令
    入勞動處所強制工作，以達預防之目的。況改正被告犯行之
    有效方法，在於提供適當之更生保護、就業機會及社會扶助
    等，並非僅有執行強制工作之保安處分一途，而強制工作之
    保安處分係就被告人身自由之長期且嚴格之限制，自應從嚴
    認定之。本件被告固犯多次搶奪罪，惟其已於警詢及本院審
    理時均已坦承犯行，尚非全然無悔悟之心，且被告現已因另
    案（即本院99年度訴字第652 號搶奪案）而於刑前執行強制
    工作中，有該案判決書及被告之在監在押紀錄表各1 份可稽
    ，本院認被告經本件刑之諭知後，應足以收遏止並矯治其犯
    罪行為之效果，應無再宣告強制工作之必要。是揆諸上揭規
    定與說明，本院認本件就被告予以徒刑處罰，即為已足，檢
    察官請求宣告強制工作乙節，核屬尚無必要。
據上論斷，應依刑事訴訟法第273 條之1 第1 項、第299 條第1
項前段，刑法第325 條第1 項、第3 項、第25條、第47條第1 項
、第62條前段、第70條、第71條第1 項、第51條第5 款，判決如
主文。
本案經檢察官馮浩庭到庭執行職務。
中    華    民    國   100    年    3     月    21    日
                    刑事庭  法  官  許曉微
以上正本證明與原本無異。
如不服本判決，應於判決送達後10日內向本院提出上訴狀（應附
繕本），其未敘述上訴理由者，應於上訴期間屆滿後20日內補提
理由書狀於本院，上訴於臺灣高等法院。
                            書記官  洪明媚
中    華    民    國   100    年    3     月    21    日
附錄本案論罪科刑法條：
中華民國刑法第325條
意圖為自己或第三人不法之所有，而搶奪他人之動產者，處六月
以上五年以下有期徒刑。
因而致人於死者，處無期徒刑或七年以上有期徒刑，致重傷者，
處三年以上十年以下有期徒刑。
第一項之未遂犯罰之。
附表：
 ┌──┬────┬────┬─────┬─────┬─────────────┬─────────┬───┐
 │編號│被害人  │犯罪時間│ 犯罪地點 │ 損失財物 │         證    據         │       主文       │備註  │
 ├──┼────┼────┼─────┼─────┼─────────────┼─────────┼───┤
 │ 一 │陳怡君  │99年3 月│桃園縣楊梅│金色手提包│1.被告李益興於警詢及本院行│李益興意圖為自己不│      │
 │    │        │5 日下午│市○○街12│1只 （內有│  準備程序及審理時之自白  │法之所有，而搶奪他│      │
 │    │        │4 時8 分│號前      │現金新臺幣│2.被害人陳怡君99/06/24警詢│人之動產，處有期徒│      │
 │    │        │許      │          │（下同）70│  之指證                  │刑拾月。          │      │
 │    │        │        │          │0 餘元、健│3.贓物認領保管單1紙       │                  │      │
 │    │        │        │          │保卡2 張、│4.新竹縣竹北分局搜索扣押筆│                  │      │
 │    │        │        │          │信用卡2 張│  錄暨扣押物品目錄表（於被│                  │      │
 │    │        │        │          │、零錢包1 │  告住處）1紙             │                  │      │
 │    │        │        │          │個）      │5.遭搶物品照片6 張        │                  │      │
 ├──┼────┼────┼─────┼─────┼─────────────┼─────────┼───┤
 │ 二 │姚胡癸珠│99年4 月│桃園縣平鎮│皮包1 只（│1.被告李益興於警詢及本院行│李益興意圖為自己不│自首  │
 │    │        │1 日晚間│市○○街  │內有背心1 │  準備程序及審理時之自白  │法之所有，而搶奪他│      │
 │    │        │9 時15分│282 巷38之│件、保溫瓶│2.被害人姚胡癸珠99/07/02警│人之動產，處有期徒│      │
 │    │        │許      │1號前     │1個）     │  詢中之指證              │刑捌月。          │      │
 │    │        │        │          │          │3.桃園縣政府警察局平鎮分局│                  │      │
 │    │        │        │          │          │  100年2月14日平警分刑字第│                  │      │
 │    │        │        │          │          │  0996033439號函暨所附職務│                  │      │
 │    │        │        │          │          │  報告1份                 │                  │      │
 │    │        │        │          │          │4.被告指認犯罪現場照片2張 │                  │      │
 ├──┼────┼────┼─────┼─────┼─────────────┼─────────┼───┤
 │ 三 │戴美姈  │99年4 月│桃園縣平鎮│行搶未得手│1.被告李益興於警詢及本院行│李益興意圖為自己不│自首及│
 │    │        │2 日下午│市○○街29│          │  準備程序及審理時之自白  │法之所有，而搶奪他│未遂  │
 │    │        │5 時許  │巷口      │          │2.被害人戴美姈99/07/21警詢│人之動產，未遂，處│      │
 │    │        │        │          │          │  之指證                  │有期徒刑伍月。    │      │
 │    │        │        │          │          │3.桃園縣政府警察局平鎮分局│                  │      │
 │    │        │        │          │          │  100年2月14日平警分刑字第│                  │      │
 │    │        │        │          │          │  0996033439號函暨所附職務│                  │      │
 │    │        │        │          │          │  報告1份                 │                  │      │
 │    │        │        │          │          │4.被告指認犯罪現場照片2張 │                  │      │
 ├──┼────┼────┼─────┼─────┼─────────────┼─────────┼───┤
 │ 四 │楊陳甜妹│99年4 月│新竹縣關西│皮包1 只（│1.被告李益興於警詢及本院行│李益興意圖為自己不│      │
 │    │        │7 日上午│鎮○○路96│內有現金  │  準備程序及審理時之自白  │法之所有，而搶奪他│      │
 │    │        │11時30分│號前      │2,000 元、│2.被害人楊陳甜妹99/04/07警│人之動產，處有期徒│      │
 │    │        │許      │          │身份證、健│  詢                      │刑拾月。          │      │
 │    │        │        │          │保卡）    │3.車號FBW-627 號失車- 唯讀│                  │      │
 │    │        │        │          │          │  案件基本資料1 份        │                  │      │
 │    │        │        │          │          │4.監視器錄影翻拍照片15張  │                  │      │
 ├──┼────┼────┼─────┼─────┼─────────────┼─────────┼───┤
 │ 五 │王秀貞  │99年4 月│桃園縣八德│皮包1 只（│1.被告李益興於警詢及本院行│李益興意圖為自己不│      │
 │    │        │17日下午│市○○路20│內有現金1 │  準備程序及審理時之自白  │法之所有，而搶奪他│      │
 │    │        │5 時1 分│巷15弄17號│萬元、身份│2.被害人王秀貞99/04/17警詢│人之動產，處有期徒│      │
 │    │        │許      │前        │證、健保卡│3.桃園縣政府警察局八德分局│刑拾月。          │      │
 │    │        │        │          │）        │  100年2月1日德警分刑字第 │                  │      │
 │    │        │        │          │          │  1003011868號函暨所附偵查│                  │      │
 │    │        │        │          │          │  報告1份                 │                  │      │
 │    │        │        │          │          │4.車號FBW-627號失車-唯讀  │                  │      │
 │    │        │        │          │          │  案件基本資料1 份        │                  │      │
 │    │        │        │          │          │5.監視器錄影翻拍照片4張   │                  │      │
 ├──┼────┼────┼─────┼─────┼─────────────┼─────────┼───┤
 │ 六 │林玉雲  │99年4 月│新竹縣關西│黑色皮包1 │1.被告李益興於警詢及本院行│李益興意圖為自己不│      │
 │    │        │22日中午│鎮○○街9 │只（內有現│  準備程序及審理時之自白  │法之所有，而搶奪他│      │
 │    │        │12時30分│號前      │金2 萬元、│2.被害人林玉雲99/04/22、99│人之動產，處有期徒│      │
 │    │        │許      │          │身份證1 張│  /06/23警詢              │刑拾月。          │      │
 │    │        │        │          │、健保卡1 │3.贓物認領保管單1紙       │                  │      │
 │    │        │        │          │張、提款卡│4.新竹縣政府警察局竹北分局│                  │      │
 │    │        │        │          │4 張、行照│  搜索扣押筆錄暨扣押物品目│                  │      │
 │    │        │        │          │1 張、三星│  錄表（於賴銀桂住處）1份 │                  │      │
 │    │        │        │          │牌手機1 支│5.車號FBW-627 號失車- 唯讀│                  │      │
 │    │        │        │          │）        │  案件基本資料1 份        │                  │      │
 │    │        │        │          │          │6.遭搶物品照片2 張        │                  │      │
 │    │        │        │          │          │7.監視器錄影翻拍照片2張   │                  │      │
 ├──┼────┼────┼─────┼─────┼─────────────┼─────────┼───┤
 │ 七 │李麗玉  │99年5 月│新竹縣湖口│皮包1 只（│1.被告李益興於警詢及本院行│李益興意圖為自己不│      │
 │    │        │29日晚間│鄉○○街與│內有現金  │  準備程序及審理時之自白  │法之所有，而搶奪他│      │
 │    │        │7 時30分│中正路口  │900 元、小│2.被害人李麗玉99/08/02警詢│人之動產，處有期徒│      │
 │    │        │許      │          │型錄音機1 │  之指證                  │刑拾月。          │      │
 │    │        │        │          │台及保溫瓶│3.贓物認領保管單1紙       │                  │      │
 │    │        │        │          │、LG牌手機│4.新竹縣竹北分局搜索扣押筆│                  │      │
 │    │        │        │          │1支）     │  錄暨扣押物品目錄表（於被│                  │      │
 │    │        │        │          │          │  告住處）1份             │                  │      │
 │    │        │        │          │          │5.IMEI:000000000000000之通│                  │      │
 │    │        │        │          │          │  聯調閱查詢單1份         │                  │      │
 │    │        │        │          │          │6.遭搶物品照片3張         │                  │      │
 ├──┼────┼────┼─────┼─────┼─────────────┼─────────┼───┤
 │ 八 │梁雪梅  │99年6 月│桃園縣龍潭│咖啡色手提│1.被告李益興於警詢及本院行│李益興意圖為自己不│      │
 │    │        │1 日中午│鄉○○路郵│包1 只（內│  準備程序及審理時之自白  │法之所有，而搶奪他│      │
 │    │        │12時46分│局前      │有皮夾1 只│2.被害人梁雪梅99/06/01、99│人之動產，處有期徒│      │
 │    │        │許      │          │並含身份證│  /08/18警詢之指證        │刑拾月。          │      │
 │    │        │        │          │1 張、健保│3.贓物認領保管單1紙       │                  │      │
 │    │        │        │          │卡2 張、印│4.新竹縣竹北分局搜索扣押筆│                  │      │
 │    │        │        │          │鑑章1個、 │  錄暨扣押物品目錄表（於被│                  │      │
 │    │        │        │          │鑰匙2把、 │  告住處）1份             │                  │      │
 │    │        │        │          │現金2500元│5.車號FBW-627 號失車- 唯讀│                  │      │
 │    │        │        │          │）        │  案件基本資料1 份        │                  │      │
 │    │        │        │          │          │6.桃園縣政府警察局龍潭分局│                  │      │
 │    │        │        │          │          │  100年1月31日龍警分刑字第│                  │      │
 │    │        │        │          │          │  1009006686號函暨所附職務│                  │      │
 │    │        │        │          │          │  報告1份                 │                  │      │
 │    │        │        │          │          │7.遭搶物品照片7張         │                  │      │
 │    │        │        │          │          │8.監視器錄影翻拍照片1張   │                  │      │
 └──┴────┴────┴─────┴─────┴─────────────┴─────────┴───┘